臺灣高雄地方法院刑事判決　　　　　　　　　　　　九十一年度訴字第一二四六號
　　公　訴　人　臺灣高雄地方法院檢察署檢察官
　　被　　　告　甲○○
　　選任辯護人　蘇榮達律師
　　　　　　　　蘇俊誠
右列被告因業務過失致死案件，經檢察官提起公訴（九十一年度偵字第一二三三號）
，本院判決如左：
    主  文
甲○○從事業務之人，因業務上之過失致人於死，處有期徒刑肆月，如易科罰金，以
佰元折算壹日。緩刑貳年。
    事  實
一、甲○○為台灣電力股份有限公司高雄區營業處梓官服務所配電服務員，擔任高雄
    縣梓官鄉嘉蚵、蚵寮、漁港等地區線路巡視、巡修工作，為從事業務之人。緣座
    落高雄縣梓官鄉○○路四十九號旁之嘉蚵高桿四十六號（亦同時懸掛四十三號標
    示牌）電線桿，雖距該路中心線有二．八公尺，惟因該路整建水溝蓋及重新舖設
    柏油路面，使車輛行車及行人行路空間增加，而前開電線桿因此已距整建後之水
    溝蓋有一．二公尺間隔，亦明顯較距前開電線桿西側十．七公尺緊臨水溝蓋設置
    之電信桿突出路面，而有妨害人車往來安全之虞；甲○○就此情形，於線路巡視
    、巡修過程中，本應注意，亦有注意之可能，應填製巡修報告表呈轉上級，供為
    移除或變動前開電線桿設置位置之參考，竟疏未注意前開電線桿已造成人車往來
    危險，未為任何巡修建議之舉，致有曾泯健於民國八十八年十月十日五時許，騎
    乘車牌號碼ＯＬＮ─四０八號重型機車搭載丙○○，沿禮仁路由西往東方向行駛
    ，途經前開電線桿前，因遭對向車輛以遠光燈照射，致視線不清，復因前開電線
    桿突出路面，致閃煞不及撞及前開電線桿後人車倒地，曾泯健因此受頭部外傷併
    顱骨及顱骨底骨折、右側額葉硬腦膜外血腫、外傷性右側內頸動脈梗塞等傷害，
    經送醫後延至同年月十八日十一時五分許因顱內出血死亡，而丙○○亦受有傷害
    （此部分未據告訴）。
二、案經台灣高雄地方法院檢察署檢察官自動檢舉偵查起訴。
    理  由
一、訊據被告甲○○固坦承為台灣電力股份有限公司高雄區營業處梓官服務所配電服
    務員，擔任高雄縣梓官鄉嘉蚵、蚵寮、漁港等地區線路巡視、巡修工作，本件事
    故地點並為其巡視（修）範圍，此亦有台灣電力股份有限公司高雄區營業處九十
    年十月十六日高區業服字第九００九一四三九號函在卷可憑，惟矢口否認有業務
    過失致人於死犯行，辯稱：「本件電線桿的設置符合內政部的規定，且與鄉公所
    設置的垃圾車緊靠在一起，伊認為並沒有突出路面，不需要查報給上級。又曾泯
    健是因對向的車開遠光燈才失控，也不是撞到本件電線桿」云云。惟查：
  (一)、依證人丙○○於偵訊及本院審理中，固證稱本件車禍發生當時，對向有一車輛
      打遠光燈，惟被害人曾泯健確係因撞上本件電線桿始人車倒地，亦據其於警訊
      中證述明確，復經證人即至現場處理之員警羅慶昌於八十九年四月二十四日本
      院民事庭審理被害人曾泯健之父乙○○所提八十九年度訴字第七九０號損害賠
      償事件中證述明確，此有該言詞辯論筆錄在卷可憑，並有案發當時之現場相片
      多幀在卷可憑，足認被害人曾泯健確係因撞擊本件電線桿始人車倒地。
  (二)、被害人曾泯健因本件事故後，受有頭部外傷併顱骨及顱骨底骨折、右側額葉硬
      腦膜外血腫、外傷性右側內頸動脈梗塞等傷害，並於八十八年十月十八日十一
      時五分許因顱內出血死亡，業經臺灣高雄地方法院檢察署檢察官督同法醫師相
      驗明確，製有相驗屍體證明書、驗斷書及勘驗筆錄在卷足憑，並有國軍左營醫
      院診斷證明書在卷可稽。
  (三)、本件電線桿設置在八米寬之禮仁路上，距離中心線有二．八公尺，且本件肇事
      路段近五年內並無擴寬情事，此有道路交通事故調查報告表、高雄縣梓官鄉公
      所八十九年五月九日（八九）梓鄉建字第三八三三號函在卷可憑，雖可認本件
      電線桿於設置之初，符合內政部六十六年九月二十日定頒之「市區道路地下管
      線埋設物設置位置圖」之規定，且非因肇事路段有擴寬，致突出於路面；然本
      件肇事路段有整建水溝蓋及重新舖設柏油路面之情事，此有卷附案發當日八十
      八年十月十日，及其後八十八年十月十九日所拍攝之相片多幀可憑，前開情事
      ，自足以將原道路之障礙物清除、不適行進之路況減少，而增加車輛行車及行
      人行路空間，且本件電線桿因前開整建之情事，已距整建後之水溝蓋有一．二
      公尺間隔，亦明顯較西側十．七公尺緊臨水溝蓋設置緊臨水溝蓋之電信桿突出
      於該路面，此有八十八年十一月二十五日公訴人勘驗現場筆錄、現場圖及前開
      相片可憑，顯見本件電線桿已因前開道路整建情事，而相較突出於該路面，自
      有妨害人車往來安全之虞；再者，參酌前開設置位置圖說明第八點規定：「電
      力如設立電桿時，應設於人行道內側邊緣處」，及電信線路設置維護遷移及租
      桿掛線規則第三十條第四款規定：「既設於公有道路兩側電信線路妨礙通行者
      ，電信機構應予免費遷移」，亦足認電線桿之設立以不妨害交通為前提，已依
      規定設置之電線桿，如其後因情事變更而有妨礙通行時，亦應遷移，非僅以業
      經依規定設置，即無遷移之可能及必要。
  (四)、事故發生時，本件電線桿並非緊靠高雄縣梓官鄉公所所設置之垃圾車，且該垃
      圾車係放置在水溝蓋上，此可由八十八年度相字第一七三三號卷第三十頁之第
      一張現場相片得知，又被告既自承確有巡視本件肇事路段，卻未能注意及本件
      電線桿已有妨害通行，並造成人車往來危險之情事，自屬有過失。又被害人曾
      泯健因本件事故受有顱內出血死亡，已如前述，被害人曾泯健之死亡既因被告
      之過失行為所致，二者間即有相當之因果關係。
  是綜上所述，本件事證已明，被告犯行洵堪認定。
二、核被告所為，係犯刑法第二百七十六條第二項之業務過失致人於死罪。爰審酌被
    告因一時疏於注意本件電線桿之設置，已因情事變更而有妨害人車往來安全，致
    被害人曾泯健死亡，惟前未曾受有期徒刑以上刑之宣告，此有台灣高雄地方法院
    檢察署刑案查註記錄表、台灣高等法院被告全國前案紀錄表附卷可按，且所屬台
    灣電力股份有限公司亦已賠償被害人家屬，此為乙○○所自承，及犯後否認犯行
    等一切情狀，量處如主文所示之刑。又被告於犯罪行為後，刑法第四十一條已於
    九十年一月十日修正公布生效，依該條第一項之規定：「犯最重本刑為五年以下
    有期徒刑以下之刑之罪，而受六個月以下有期徒刑或拘役之宣告，因身體、教育
    、職業、家庭之關係或其他正當理由，執行顯有困難者，得以一元以上三元以下
    折算一日，易科罰金。但確因不執行所宣告之刑，難收矯正之效，或難以維持法
    秩序者，不在此限」。比較新舊法，新法規定較有利於被告，依刑法第二條第一
    項前段，應適用刑法第四十一條第一項諭知易科罰金之折算標準。被告前未曾受
    有期徒刑以上刑之宣告，已如前述，且因本件疏失，經台灣電力股份有限公司高
    雄區營業處為記過處分，此有該處前開函文在卷可按，其因一時失慮，偶罹刑典
    ，經此偵、審程序及刑之宣告後，應知所警惕而無再犯之虞，本院認前開宣告之
    刑以暫不執行為適當，予以宣告緩刑二年，以啟自新。
據上論斷，應依刑事訴訟法第二百九十九條第一項前段，刑法第二條一項前段、第二
百七十六條第二項、第四十一條第一項、第七十四條第一款，罰金罰鍰提高標準條例
第一條前段、第二條，判決如主文。
中      華      民      國    九十一    年      七      月    二十二    日
                                      臺灣高雄地方法院刑事第一庭
                                          法  官  曾  逸  誠
右正本證明與原本無異。
如不服本判決，應於判決送達後十日內，向本院提出上訴狀。
                                          書記官  張  金  蘭
中    華    民    國      九十一      年      七      月      二十九    日
附錄論罪法條：
刑法第二百七十六條第二項
從事業務之人，因業務上之過失犯前項之罪者，處五年以下有期徒刑或拘役，得併科
三千元以下罰金。
